臺灣彰化地方法院刑事判決　　　　　　　　　　　　　九十一年度訴字第一七三號
　　公　訴　人　臺灣彰化地方法院檢察署檢察官
　　被　　　告　癸○○
　　　　　　　　庚○○
　　共　　　同
右列被告因妨害自由等案件，經檢察官提起公訴（九十年度偵字第四一０六號），本
院判決如左：
    主    文
癸○○、庚○○共同以非法方法，剝奪人之行動自由，各處有期徒刑陸月，如易科罰
金，均以參佰元折算壹日。
    事    實
一、癸○○於民國九十年四月十八日晚上八時許，至彰化縣溪湖鎮○○路○段一九一
    號「光良牙醫診所」就診，其向該診所之牙醫師己○○表示右上方牙齒痛必須拔
    掉，楊醫師乃先為癸○○照Ｘ光後，研判係食物堆積所引起之疼痛，故向癸○○
    表示應先拔掉右上方之智齒，楊醫師乃為癸○○拔除右上方之智齒後，癸○○隨
    即返回家中。嗣後癸○○因認楊醫師手術錯拔他牙，而深感不滿，竟於同日晚上
    九時許，夥同其兄庚○○前往該診所，二人即大聲叫囂說楊醫師拔錯牙，並進入
    口管外科診療室要求醫師要賠償，經楊醫師及嗣後始進入該診所之負責人楊光琛
    醫師再度調閱並觀看癸○○之Ｘ光片後，均認並無拔錯牙之情形，乃向癸○○等
    人解釋為何須拔智齒，惟癸○○、庚○○二人非但不聽解釋，竟共同基於恐嚇危
    害安全及妨害自由之犯意聯絡，向楊醫師及在場之醫護人員恫稱：「若不賠償，
    便將使診所關門無法經營」、「小心點，走著瞧，會再率眾來」等語，以加害生
    命、身體、財產之事恐嚇楊醫師等人，欲使楊醫師等人賠償，其二人並共同或輪
    流堵住該診所口腔外科之診療室之門口，不讓楊醫師、乙○○醫師及該診護士丙○○、丁○○等人離開，並於診所已逾九時三十分之下班時間時表示：今天事情
    如不解決，就不讓你們離開等語，惟因楊醫師自認並無錯誤，而未予妥協及交付
    賠償金，二人乃又恫稱：「你們給我小心點，我要召開記者會，讓你們診所無法
    生存」等語，以加害生命、身體、名譽之事恐嚇楊醫師及在場之醫護人員，致楊
    醫師及在場之醫護人員均因而心生畏懼，最後於離開前又站在診所之大門口向正
    要下班之護士辛○○、壬○○等人恫稱：你們診所要賠償我精神損失，不照做的
    話就要拆招牌，不讓你們診所營業，明天要召開記者會等語，以加害財產、名譽
    之事恐嚇護士辛○○等在場之醫護人員，致護士辛○○等因而心生畏懼後，癸○○、庚○○二人始離去。
二、案經被害人己○○、乙○○、辛○○等人訴由彰化縣警察局溪湖分局報請台灣彰
    化地方法院檢察署檢察官偵查起訴。
    理    由
一、訊據被告癸○○、庚○○二人均矢口否認有何恐嚇及剝奪他人行動自由之犯行，
    均辯稱：我們僅係就誤診之事前往理論，並未因要診所賠償而恐嚇己○○等人，
    亦無堵住門口，不讓告訴人等人離去云云。惟查，右揭事實業據告訴人己○○、
    乙○○、辛○○等人指訴甚詳，且證人甲○○亦到庭證稱：該診所之特別門診有
    一個醫師，其他診有幾個醫師我不清楚，護士至少有五個人，至於正確護士有幾
    人我不清楚，當天我有看到被告二人進去跟楊醫師講拔錯牙的事情，被告二人很
    大聲說：要拆招牌、要找人來、如果不解釋清楚今天不讓楊醫師走，但我沒有聽
    到要如何賠償的問題。當時被告二人一開始是先進去跟醫師講拔錯牙的事情，講
    完之後二人即擋在門口罵人，到我離開時被告二人還站在門口，他們站在門口的
    意思是說，如果醫師不跟他解決的話就不離開，從他們進入五至十分鐘後我就離
    開了，因為他們很大聲、氣氛很不好，我也會怕等語，又證人丁○○、丙○○均
    到庭證稱：當天我是在口腔外科擔任護士，癸○○當天說要拔右上方最後面的那
    顆牙齒，然後癸○○回去之後又來說拔錯牙齒，要叫人來、拆招牌、你有沒有執
    照、要賠償，二人就堵在口腔外科的門口不讓我們下班，還說：不解決清楚今天
    不讓我們下班，明天要召開記者會，被告二人鬧一鬧之後又說：明天還要叫人來
    、召開記者會，然後才離開，有人跟被告說已經九點半了醫生、護士要下班了，
    可是被告說：今天事情沒有解決要下什麼班，被告二人擋住門口大概有半小時（
    均維持一人以上站在門口），被告二人擋在門口的意思就是如果不解決就不讓我
    們離開等語；證人壬○○亦到庭證稱：我是負責管理全部護士，當天我有在診所
    ，被告癸○○說拔錯牙齒，要召開記者會、拆招牌、要賠償、要叫人來，當時我
    有進去口腔外科幫忙處理，被告二人有要我們賠償他們精神損失、要拆招牌，就
    堵在口腔外科的門口，持續維持一個人站在門口，後來我們要下班時被告又堵在
    大門口，要診所賠償、要拆招牌後，才離開，我們都很害怕在那裡聽被告講話，
    都不敢離開，當時在口腔外科時被告二人有表示說今天不解決醫生護士都別想離
    開等語；再證人戊○○到庭證稱：我是擔任總務工作，當天我有在診所，被告二
    人說拔錯牙齒，要召開記者會、拆招牌、要賠償、要叫人來，當時我有進去口腔
    外科幫忙處理，癸○○是老患者，之前有曾經治療後又發生糾紛過，當時我有表
    示楊醫師是口腔外科醫師，他的拔牙應該不會錯，被告二人就堵在口腔外科的門
    口不讓我們下班，還說：不解決清楚今天不讓我們下班，被告二人進來鬧時，起
    碼會維持一個人站在門口等語，且被告二人一進入診所即大聲叫囂說楊醫師拔錯
    牙，且不聽解釋即說：「若不賠償，便將使診所關門無法經營」、「小心點，走
    著瞧，會再率眾來」等語，一般人聽聞即認對方將對己之生命、身體、財產等不
    利，自足以使人因而心生畏懼，更何況該診所並無警衛，被告二人並共同或輪流
    堵住該診所口腔外科之診療室門口，不讓告訴人楊醫師、乙○○醫師及該診護士
    丙○○、丁○○等人離開，並於診所已逾九時三十分之下班時間時表示：今天事
    情如不解決，就不讓你們離開等語，當更足以使人心生畏懼，足認被告二人所辯
    顯均係事後卸責之詞，不足採信，此外並有病歷表、全民健康保險卡各一份在卷
    可稽，是以本件事證已臻明確，被告二人之犯行均堪認定。
二、核被告癸○○、庚○○二人所為，均係犯刑法第三百零五條之恐嚇危害安全罪及
    同法第三百零二條第一項之剝奪他人行動自由罪。被告癸○○、庚○○二人就恐
    嚇及剝奪他人行動自由罪間有犯意聯絡及行為之分擔，均為共同正犯。被告癸○○、庚○○二人以一個恐嚇、剝奪他人行動自由之行為，同時恐嚇楊醫師、乙○○醫師及護士丙○○、丁○○、辛○○、壬○○等人，又同時剝奪楊醫師、乙○○醫師及該診護士丙○○、丁○○等人之行動自由，均係一行為同時觸犯數罪名
    ，為想像競合犯，均各應依刑法第五十五條之規定，從一重之罪處斷。被告二人
    所犯上開二罪間，有方法、結果之牽連關係，應從一重之刑法第三百零二條第一
    項之剝奪他人行動自由罪處斷。公訴人雖認被告二人所為亦涉有刑法第三百四十
    六條第三項、第一項之恐嚇取財未遂罪嫌，惟刑法第三百四十六條第一項之恐嚇
    罪，係以意圖為自己或第三人不法所有為構成要件之一，若僅以恐嚇方法使人交
    付財物，而並無不法所有之意圖者，縱令其行為或可觸犯他項罪名，要無由成立
    本條之恐嚇罪（最高法院二十四年上字第三六六六號判例可資參照）。經查，被
    告癸○○確於九十年四月十八日晚上因牙痛至「光良牙醫診所」就診，並向楊醫
    師表示右上方牙齒痛必須拔掉，嗣後被告癸○○、庚○○因認楊醫師手術錯拔他
    牙，而至診所恐嚇並要求賠償，因並無證據足以證明被告二人主觀上並非因認楊
    醫師拔錯牙，而係主觀上有不法所有之意圖，是以被告二人所為並無由成立恐嚇
    取財未遂罪，惟公訴人認此與恐嚇、剝奪他人行動自由罪間有牽連犯之裁判上一
    罪之關係，故不另為無罪之諭知，附此敘明。爰審酌被告二人所為對醫療院所及
    醫護人員需有一個免於恐懼之醫療空間之危害甚鉅及渠等犯罪之動機、目的、手
    段、所生危害、犯罪後之態度及告訴人希望給被告二人自新的機會等一切情狀，
    各量處如主文所示之刑，並均諭知易科罰金之折算標準，以示懲儆。
據上論結，應依刑事訴訟法第二百九十九條第一項前段，刑法第三百零二條第一項、
第三百零五條、第二十八條、第五十五條、第四十一條第一項前段，罰金罰鍰提高標
準條例第一條前段、第二條，判決如主文。
中      華      民      國    九十一    年      三      月    二十二    日
                                臺灣彰化地方法院刑事第二庭
                                    法      官  石  馨  文
右正本證明與原本無異。
如不服本判決，應於判決送達後十日內向本院提出上訴狀（須附繕本）。
告訴人或被害人對於判決如有不服具備理由請求檢察官上訴者，其上訴期間之計算係
以檢察官收受判決正本之日期為準。
                                    法院書記官  呂  雅  惠
中      華      民      國    九十一    年      三      月    二十七    日
附錄法條：
刑法第三百零二條
私行拘禁或以其他非法方法，剝奪人之行動自由者，處五年以下有期徒刑、拘役或三
百元以下罰金。
因而致人於死者，處無期徒刑或七年以上有期徒刑，致重傷者，處三年以上十年以下
有期徒刑。
第一項之未遂犯罰之。
刑法第三百零五條
以加害生命、身體、自由、名譽、財產之事恐嚇他人，致生危害於安全者，處二年以
下有期徒刑、拘役或三百元以下罰金。
